【裁判字號】    97,訴,1098
【裁判日期】    980304
【裁判案由】    殺人未遂
【裁判全文】
臺灣高雄地方法院刑事判決              97年度訴字第1098號
公  訴  人  臺灣高雄地方法院檢察署檢察官
被      告  乙○○
                    （現因另案在臺灣高雄第二監獄執行中）
指定辯護人  本院公設辯護人  庚○○
上列被告因殺人未遂案件，經檢察官提起公訴（96年度偵字第32
915 號），本院判決如下：
    主  文
乙○○犯殺人未遂罪，累犯，處有期徒刑拾壹年。褫奪公權陸年
。
    事  實
一、乙○○前於民國83年3 月16日因犯殺人案件，經臺灣高等法
    院台中分院以83年度上訴字第4465號刑事判決（偵查案號：
    臺灣臺中地方法院檢察署83年度投偵字第1365、1403、1409
    、1542號，第一審判決案號：臺灣臺中地方法院83年度重訴
    字第1965號）判處有期徒刑13年確定，於91年5 月6 日因縮
    短刑期假釋出監，復經撤銷假釋，於95年1 月18日入監接續
    執行上開殘刑，嗣經臺灣高等法院台中分院以96年度聲減字
    第755 號刑事裁定減為有期徒刑6 年6 月，甫於96年7 月16
    日因徒刑執行完畢出監（構成累犯）。
二、詎乙○○仍不知悔改，於96年7 月16日凌晨1 時5 分許，在
    高雄縣鳳山市○○街148 號鳳凰卡拉OK店外，己○○先與案
    外人丁○○扭打，乙○○在旁打電話，因己○○遭丁○○毆
    打心有不滿，對乙○○辱以「看三小」（台語，指「看什麼
    」之意）及三字經穢語，因而滋生細故衝突，乙○○竟因而
    心生不滿，驟起殺意，乃基於殺人之犯意，手持類似白色餐
    盤之質硬盤狀物品，朝己○○之攸關人體生命重要頭部部位
    恣意砸擊，肇致己○○受有頭部外傷併右側顱骨骨折、右側
    顱內出血及蜘蛛網膜下腔出血之等傷害，嗣經翁義隆檢具其
    父己○○之診斷證明書報警查辦，始悉上情，而己○○經送
    醫治療後，目前又因併發腦膜炎及水腦症狀於財團法人國泰
    綜合醫院汐止分院（以下簡稱國泰醫院汐止分院）住院診療
    ，現臥病在床，無法自行進食、如廁、洗澡，需以鼻胃管灌
    食，左側肢體癱瘓，右側肢體攣縮，且語能及肢體機能均呈
    嚴重減損且難以完全復原之病況。
三、案經己○○之子翁義隆訴由高雄縣政府警察局鳳山分局報請
    臺灣高雄地方法院檢察署檢察官偵查起訴。
    理  由
壹、證據能力之認定：
一、按被告以外之人於偵查中向檢察官所為陳述，除顯有不可信
    之情況者外，得為證據，刑事訴訟法第159 條之1 第2 項定
    有明文。經查，本件證人潘竑鳴、戊○○於偵查中所為之證
    述，性質上雖屬傳聞證據，惟係偵查中向檢察官所為之證述
    〔見96年度偵字第27170 號卷（下稱偵一卷）第10至12、28
    、29頁〕，並經具結（結文分見偵一卷第13、30頁），且無
    顯有不可信之情況，衡諸上開規定，自具有證據能力，合先
    敘明。
二、第按被告以外之人於審判外之陳述，雖不符刑事訴訟法第15
    9 條之1 至之4 之規定，然經當事人於審判程序同意作為證
    據，法院審酌該言詞陳述或書面陳述作成時之情況，認為適
    當者，亦得為證據。又當事人、代理人或辯護人於法院調查
    證據時，知有第159 條第1 項不得為證據之情形，而未於言
    詞辯論終結前聲明異議者，視為有前項之同意，同法第159
    條之5 亦有明文。查本案所引用之其餘證據資料（詳後引證
    據），其中各項言詞或書面傳聞證據部分，縱無刑事訴訟法
    第159 條之1 至第159 條之4 或其他規定之傳聞證據例外情
    形，亦業經本院審理時予以提示並告以要旨，且各經檢察官
    、被告乙○○及其辯護人表示意見，當事人及辯護人已知上
    述證據乃屬傳聞證據，迄未於言詞辯論終結前對該等證據聲
    明異議（見本院(二)卷第51至62頁），依上開規定，已擬制同
    意其有證據能力，且本院審酌該等傳聞證據作成時之狀況，
    並無不宜作為證據之情形，均應認於本案有證據能力。
三、末按，傳聞法則乃對於被告以外之人於審判外之言詞或書面
    陳述，亦即針對被告以外之人於審判外以言詞或書面所為之
    供述證據所為之規範。卷附案發現場查證照片8 張及監視器
    畫面摘錄照片11張（見警(一)卷第22至31頁），乃以科學、機
    械之方式對於案發現場之情況及監視器畫面所為之拍攝紀錄
    ，性質上並非供述證據，故無傳聞法則之適用，於此又查無
    不得為證據之狀況，自具有證據能力。
貳、實體部分：
一、訊據被告固不否認於96年9 月12日凌晨1 時許，確曾至位於
    高雄縣鳳山市○○街148 號鳳凰卡拉OK店，並於同日凌晨1
    時5 分許在卡拉OK店與被害人己○○發生衝突之事實（見本
    院(一)卷第17頁），亦對於己○○受有頭部外傷併右側顱骨骨
    折、右側顱內出血及蜘蛛網膜下腔出血等傷勢之情事不予爭
    執（見本院(一)卷第17頁），惟矢口否認有何殺人未遂之犯行
    ，辯稱：案發當時伊走出店外，己○○已與案外人丁○○打
    起來，伊站在旁邊打電話，因己○○遭丁○○毆打心有不滿
    ，便對伊辱罵「看三小」及三字經，伊才與己○○互毆，但
    伊與己○○互不相識，並無深仇大恨，自無殺害之故意，伊
    僅徒手打己○○2 、3 下，當時只能算是互毆而已云云（見
    本院(一)卷第14頁、本院(二)卷第50頁），被告辯護人則以：被
    告並無致被害人於死之動機，客觀上僅因偶然口角細故，對
    被害人施以徒手毆打，事發後並無任何逃匿行為，復無法證
    明被告持白色盤子砸擊被害人，證人即醫師呂慶祥之證詞，
    仍無法排除被害人傷勢有倒地碰撞地面所致之可能，證人丁○○之證述，因與被告有嚴重利害衝突，難謂無嫁禍被告之
    可能，證人戊○○審理中證稱未見到被告持白色盤子砸擊被
    害人，其於警詢所稱目睹被告持塑膠餐盤砸擊被害人右太陽
    穴之證述，應是事後觀看監視畫面照片穿鑿附會而來等語為
    被告辯護（見本院(一)卷第14、15頁、本院(二)卷第67、68頁）
    。
二、經查：
  (一)被告於前揭時、地確有與被害人己○○滋生口角衝突，嗣被
    告並有毆打己○○之行為，業據被告坦認如前，而己○○於
    斯時受有前揭傷勢，現並因併發腦膜炎及水腦症狀於國泰醫
    院汐止分院住院診療，現臥病在床，無法自行進食、如廁、
    洗澡，需以鼻胃管灌食，左側肢體癱瘓，右側肢體攣縮，且
    語能及肢體機能均嚴重減損且難以完全復原之傷害結果等情
    ，亦為被告及其辯護人未予爭執，復有96年9 月13日己○○
    於國軍高雄總醫院附設民眾診療服務處診斷證明書1 份（見
    警(一)卷第21頁）、前開醫院97年8 月6 日醫雄企管字第0970
    003436號函及檢附之病患病情狀況說明、出院病歷摘要、入
    出院護理紀錄、加護中心護理評估表、加護病房病患身體評
    估表、急診病歷、檢驗報告、急診室病患觀察紀錄表、病歷
    紀錄單等在卷足憑（見本院(一)卷第83至132 頁），國泰醫院
    汐止分院97年8 月22日（97）汐管歷字第236 號函及檢附之
    病情說明表單、急診護理評估表、急診病歷、急診護理紀錄
    、病歷摘要、病歷紀錄、腹部超音波報告、心臟超音波檢查
    報告、病理檢查報告、檢驗科檢驗報告、護理紀錄、放射線
    科檢查報告等在卷足憑（見本院(一)卷第135 至207 頁），堪
    以認定。而被告及其辯護人則以前開情詞置辯，是本件所應
    審究者主要關鍵係：(1)被告有無持白色盤狀硬物砸擊被害人
    己○○之頭部肇致前揭之傷害？(2)被告攻擊被害人己○○係
    為殺人或傷害之故意？茲分述如下。
  (二)本件被告應係持白色盤狀硬物砸擊被害人己○○頭部之認定
    ：
    1.查證人丁○○於本院審理時證稱：伊與己○○、戊○○在
      上開店內同桌飲酒吃飯，己○○有與不詳男子同桌之女子
      開玩笑，嗣伊在店外與己○○因牽動機車之事起爭執互毆
      時，被告即自己○○後面打下去，當時有白色東西飛散開
      來，當時伊以為係己○○所載安全帽破掉，己○○倒地後
      ，被告還一直作勢要打己○○，但被1 名女子拉開，伊嗣
      後在警局看照片方知被告係持白色盤子，當時己○○倒在
      地上有流血、地上也有血，伊判斷己○○應是被打倒在地
      等語明確（見本院(二)卷第44至50頁），又在場目擊證人戊○○於96年9 月12日初次警詢時明確指稱：伊當場目睹有
      一陌生男子從上開店內持塑膠餐盤二話不說即往己○○右
      太陽穴處砸下去，打人男子有回店內，當時己○○就倒地
      昏迷，耳鼻有出血，伊趕緊電告119 叫救護車送醫急救，
      該男子年約40歲、身高約170 公分、肥肥的、身穿白色衣
      服，可能是己○○於店內喝酒聲音太大吵到鄰桌引起衝突
      致遭毆打，伊並先後聯繫己○○母親翁劉貴花、胞弟翁坤
      宗及前妻翁陳素華等人等語明確（見警(一)卷第9 、10頁）
      ，並經本院勘驗案發現場之監視錄影畫面顯示：(1)（01：
      04：55，此為畫面下方顯示之時分秒，下同）己○○頭上
      原戴有安全帽，丁○○舉右手朝己○○左後頭部揮拳，己○○身體稍微往前傾。（01：04：55）丁○○此時舉起右
      手毆打己○○至畫面中上方，路邊還有停放一部紅色自小
      客車，此時畫面可看到己○○之右手，戊○○將機車立起
      來並觀看其兩人，著白色上衣、深色七分褲之女子仍站立
      於畫面左方，此時畫面右方出現一名著白色短袖上衣、牛
      仔短褲、右手持白色圓形物體之平頭男子，站立於鳳凰卡
      拉OK店門口（見本院(一)卷第46頁圖9)。（01：04：56—01
      ：04：57）著白色短袖上衣、牛仔短褲、右手持白色圓形
      物體之平頭男子走向丁○○、己○○兩人，此時丁○○、
      己○○兩人仍呈現扭打狀態，但已看不到己○○頭上之安
      全帽（見本院(一)卷第46頁圖10）。（01：04：59）丁○○
      、己○○兩人此時呈現扭打狀態，著白色短袖上衣、牛仔
      短褲、手持白色圓形物體之平頭男子與戊○○此時走近丁○○、己○○兩人（見本院(一)卷第47頁圖11），戊○○此
      時疑似要為勸架之動作進入丁○○、己○○兩人間，著白
      色短袖上衣、牛仔短褲、右手持白色圓形物體之男子也進
      入該兩人之間（見本院(一)卷第47頁圖12）。（01：05：01
      ）此時該4 人在畫面上方，但由於監視錄影器被屋簷阻擋
      視線，故只看到該4 人之下半身，上半身並不清晰可見，
      此時只見著白色短袖上衣、牛仔短褲、手持白色圓形物體
      之平頭男子站在右邊、戊○○站立於4 人之最左邊。（01
      ：05：03）此時白色短袖上衣、牛仔短褲、手持白色圓形
      物體之平頭男子站在右邊，身體肩膀與攝影機畫面平行，
      右手在後疑似出拳之動作，雙腿呈弓箭步站姿（見本院(一)
      卷第48頁圖13），而後扭腰身轉為身體肩膀與攝影機畫面
      垂直，雙腳仍呈弓箭步（見本院(一)卷第48頁圖14）。（01
      ：05：05）此時該4 人之上半身仍無法辨別，著白色短袖
      上衣、牛仔短褲之平頭男子站在右邊，戊○○站立於白色
      短袖上衣、牛仔短褲之男子之左邊，疑似要將該名男子隔
      開，丁○○站立於該4 人左方，但無法於攝影機畫面見到
      被害人己○○（見本院(一)卷第49頁圖15）。（01：05：09
      ）此時在畫面上方之地上疑似有人倒下之身影，丁○○站
      立於該4 人左方，戊○○站立於中間仍要隔開著白色短袖
      上衣、牛仔短褲之平頭男子（見本院(一)卷第49頁圖16）。
      （01：05：12）此時可清楚看出地下有倒人之影像（即被
      害人己○○），丁○○站在畫面右方（見本院(一)卷第50頁
      圖17）。（01：05：13）丁○○往畫面下方腳踏車方向走
      來，其餘3 人仍在畫面上方（見本院(一)卷第50頁圖18）。
      （01：05：17）丁○○往畫面左方之女子走去而後又再度
      往畫面上方走去，可清楚見到地上倒了1 名男子（被害人
      己○○），戊○○仍欲隔開著白色短袖上衣、牛仔短褲之
      平頭男子，此時可看出該男子原本右手所持之白色圓形物
      體已不見（見本院(一)卷第51頁圖19）。（01：05：23）丁○○此時站立於白色短袖上衣、牛仔短褲、手持白色盤子
      之男子左邊，該白色短袖上衣、牛仔短褲之平頭男子之右
      手已可明顯看出無持白色圓形物體（見本院(一)卷第51頁圖
      20）。（01：05：27）原本位於畫面左下方之女子於鳳凰
      卡拉OK店與1 名白色細肩帶連身洋裝之女子談話，畫面上
      方此時可見戊○○彎下腰來觀看被害人己○○之傷勢（見
      本院(一)卷第52頁圖21）。（01：05：30）此時白色短袖上
      衣、牛仔短褲之平頭男子也與丁○○一同前去觀看倒在地
      上之被害人己○○。（01：05：37）白色短袖上衣、牛仔
      短褲之平頭男子與丁○○一同往畫面下方走去，白色短袖
      上衣、牛仔短褲之男子在前、謝清霖在後，此時戊○○仍
      彎下腰來觀看倒在地上之被害人己○○傷勢（見本院(一)卷
      第52頁圖22）；(2)上開白色短袖上衣、牛仔褲之平頭男子
      經本院當庭確認為係被告等情，此有本院97年8 月6 日勘
      驗筆錄1 份及監視畫面翻拍照片61幀在卷可稽（見本院(一)
      卷第29至65頁），復以被告亦坦稱：上開監視畫面中白色
      短袖上衣、牛仔褲之平頭男子好像係被告本人等語（見本
      院(一)卷第43頁），是證人丁○○、戊○○對於被告持白色
      盤狀硬物砸擊己○○之時間、地點、所持兇器、犯案動機
      、攻擊過程、手法等關於本案重要情節均能為清楚描述，
      苟非確有其事，焉能為如此詳確相符之證述，且證人丁○○係到庭具結作證，更係以刑事責任擔保其證言之真實性
      ，當無干冒偽證處罰而羅織被告有上開犯行之理，是上開
      證人之證述應均非憑空虛捏所言，且經本院勘驗案發現場
      之監視錄影畫面查悉被告應係持白色盤狀硬物砸擊己○○
      無訛，此觀己○○始初尚能與丁○○扭打，詎一遭被告持
      物砸擊後，即立刻倒地之情即明，堪認核與上開2 名證人
      所述情節相符。是雖被告及其辯護人以上開監視畫面中白
      色短袖上衣、牛仔褲之平頭男子無法確定係被告之情詞置
      辯（見偵一卷第18、19頁），要屬被告卸責之詞，不足採
      信。
    2.再者證人即診療己○○之醫師呂慶祥於本院審理時證稱：
      本案被害人己○○於96年9 月13日到院就醫時係由伊診治
      並進行手術，依照神經外科之專業判斷，若頭部外傷出血
      與顱內出血為同一側可能是被打造成外傷，若非同一側即
      對側傷可能是車禍或從高處掉落而造成，依照己○○之病
      歷資料，其係同側傷，依常理判斷可能是外力造成，約八
      、九成是被打所致，依伊專業判斷，只能講當時之撞擊力
      可能蠻大，若以輕、中、重度之強度以觀，本件應該是中
      重度之強度，又若是酒醉跌倒或被推倒而頭部撞擊地面造
      成顱內出血，依伊神經外科專業判斷，應該是對側傷，即
      外部傷口與顱內出血在不同側，判斷同側傷、對側傷的標
      準在學理上已是定論，幾乎有九成以上，己○○之傷勢已
      符合毀敗或嚴重減損一肢以上機能重傷害之標準等語明確
      （見本院(一)卷第227 至234 頁），佐以上開醫院覆函文說
      明、診斷證明書、相關病歷資料及理學檢查紀錄觀之，因
      己○○經檢查主要係為腦部致傷，足見該傷勢係為被告持
      白色盤狀硬物砸擊所致，應堪以認定。
    3.至證人戊○○於96年9 月14日第2 次警詢時即翻異其於96
      年9 月12日警詢之前詞改稱：其雖能指認身穿白色上衣、
      藍色牛仔褲之男子在現場，但未見到該男子持物攻擊己○○云云（見警(二)卷第24、25頁），嗣於偵查中則稱不知道
      有著白色上衣之人出來，伊係看到監視錄影畫面才知道云
      云（見偵一卷第9 頁），復於本院審理時亦為相同之證述
      （見本院(一)卷第237 頁），惟查本案警方係於96年9 月14
      日始因調到現場監視錄影畫面，才通知證人戊○○至警局
      觀看確認，此有警詢筆錄在卷可稽（見警(二)卷第23、24頁
      ），故證人戊○○96年9 月12日第1 次警詢之證述，應係
      尚未觀看現場監視錄影畫面所為，是見證人戊○○諉稱之
      所以能得悉本案案情係在看到監視錄影畫面後云云，顯係
      不實虛言，且證人戊○○於上開第2 次警詢時係稱有見到
      身穿白色上衣、藍色牛仔褲之男子在現場，但未見到該男
      子持物攻擊己○○之情事，嗣於偵查及本院審理中又改稱
      根本未見到身穿白色上衣、藍色牛仔褲之男子在現場云云
      ，先後證述不一，復與上開勘驗結果，證人戊○○有站立
      於己○○、丁○○及被告中間要隔開被告繼續攻擊己○○
      之情狀不符，堪認證人戊○○上開第2 次警詢以後之證述
      應係懼事推託之詞，無足採信，應以其首次之警詢證述為
      本案證據之採用。另證人丙○○並非現場目擊之人，其於
      本院審理中亦為如此之證述（見本院(一)卷第238 至241 頁
      ），自亦無從為有利被告之認定，附此敘明。
  (三)本件被告所為應該當殺人未遂犯行之認定：
    1.首按刑法上殺人罪與傷害罪之區別，應視行為人有無殺意
      為斷，以戕害他人生命之故意，著手於刺殺之實行而未發
      生死亡之結果，為殺人未遂；倘無使人喪失生命之故意，
      僅在使其身體、健康受到傷害，則為傷害罪，二罪皆發生
      傷害之結果時，僅其主觀犯意及身體傷害程度不同而已。
      被害人所受傷害之程度及部位，固不能據為認定有無殺人
      犯意之唯一標準，但被害人所受傷害之程度、部位，及加
      害人之下手情形如何，於審究犯意方面，仍不失為重要參
      考資料；至其殺意之有無，雖不以兇器之種類及及傷痕之
      多少等，為絕對之認定標準，但加害人下手之部位、用力
      之輕重、砍向部位之手段，佐以其所執兇器、致傷結果、
      與被害人之關係暨行為後之情狀，仍非不可藉為判斷有無
      殺意之心證依據予以綜合觀察論斷，此有最高法院20年度
      非字第104 號判例、47年度臺上字第1364號、84年度臺上
      字第3197號、85年度台上字第1608號、87年度臺上字第31
      21號判決意旨可資參照。
    2.查本件被告係以殺人犯意而為持物砸擊之行為，其所持之
      白色盤狀硬物，衡情應為質地堅硬之物，方能肇致如前述
      被害人己○○腦部致傷後形成如同植物人之病況，是被告
      持之向己○○頭部要害部位恣意砸擊，毫無顧忌，自得對
      人身體、生命產生極大之傷害，甚至可造成死亡之結果，
      此為一般人所能預見之事實，自當乃為被告所明知；而頭
      部更為職司掌管人體認知、思考、記憶、控制呼吸、精神
      意識知覺、各種器官正常運作中樞之大腦、小腦等重要器
      官之所在，係屬人體之要害所在，苟持硬物以砸擊人體頭
      部要害部位，因該部位甚為脆弱，極可能毀傷大動脈，損
      及呼吸器官、意識中樞，即有發生毀傷動脈流血致死、甚
      或呼吸衰竭、喪失意志之死亡結果，此誠屬淺顯易懂之經
      驗法則，乃為具有普通知識經驗之一般人眾所週知之事（
      最高法院96年度台上字第5550號判決同旨可參），參照被
      告當時係持盤狀硬物向被害人己○○之頭部要害部位砸擊
      ，而人之頭部部位屬人身要害，以該硬物砸擊上開要害部
      位，可生命喪之結果，自為被告所心知肚明。又案發當時
      被告突然貼近與被害人己○○距離甚近，足使己○○措手
      不及，難以提防，且係一般人在不移動腳步之情形下，僅
      以身體擺動及雙手向前延伸所能及之範圍，而被告與被害
      人於如此貼近之範圍內，在被告突然持上開盤狀硬物隨即
      砸擊己○○頭部，並不予己○○有任何思索及逃避之時間
      及空間，則被告在己○○猝不及防之情形下以堅硬之物近
      距離砸擊被害人之頭部要害部位，佐以被害人因而受有腦
      部重創、現呈類似植物人狀態等情，被告持上開硬物朝己○○之頭部肆意砸擊，又頭部為人體之重要部位，顯見被
      告於案發當時明知並有意使其行為造成被害人死亡結果之
      發生，堪認被告當時持硬物砸擊被害人頭部確係以殺人犯
      意為之，昭然明灼。
  (四)綜上所述，被告既係基於殺人之犯意，持盤狀硬物砸擊被害
    人之頭部要害，嗣因遭他人拉開，始未立即致生被害人死亡
    之憾事，是被告上開行為確已該當刑法第271 條第2 項、第
    1 項之殺人未遂罪。從而，本案事證明確，被告犯行堪予認
    定，應依法論科。
三、論罪科刑：
  (一)本件被告已著手於對被害人己○○之殺人犯行，嗣因旁人出
    手拉住阻止犯行之續行，被害人因而肇致前揭傷勢，幸未致
    生被害人死亡之結果，核其所為，係犯刑法第271 條第2 項
    、第1 項之殺人未遂罪，為未遂犯，爰依刑法第25條第2 項
    規定，按既遂犯之刑度減輕其刑。另被告曾有如事實欄一所
    示之論罪科刑前科，有臺灣高等法院被告前案紀錄表1 份附
    卷可稽（見本院(一)卷第3 至5 頁），其於前開有期徒刑執行
    完畢後5 年內，再故意犯本件有期徒刑以上之罪，為累犯，
    應依刑法第47條第1 項之規定就法定本刑中有期徒刑部分加
    重其刑（因死刑、無期徒刑部分依刑法第64條、65條均不得
    加重，故僅就有期徒刑部分加重其刑），並與前開減輕部分
    ，依刑法第71條第1 項之規定先加後減之。
  (二)爰審酌被告正值思慮健全之壯年時期，前於83年間已犯有殺
    人犯行，仍不知善加控制自我情緒，竟動輒心生惱怒行兇，
    絲毫不顧他人性命安危，持硬物砸擊殺害被害人，惡行實屬
    重大，嗣雖因旁人阻止，始使被害人倖免於難，然仍致使被
    害人受有腦部重創、現呈類似植物人狀態，實應嚴懲，行為
    至為不當，危害社會治安甚鉅，且犯後又飾詞狡辯，僅坦稱
    有傷害之犯意，不見徹底深痛悔悟之意，亦未與被害人達成
    和解，犯後態度非佳，兼衡本案犯罪情節之輕重、及其犯罪
    動機、目的、手段，並考量被告之生活狀況、智識程度、再
    斟酌被害人所受傷勢現況等一切情狀，酌情量處如主文所示
    之刑，並依其所犯暴力犯罪之性質，認有褫奪公權之必要，
    併予宣告褫奪公權如主文所示，以示儆懲。
  (三)另按供犯罪所用或因犯罪所得之物，以屬於犯罪行為人者為
    限，得沒收之，為刑法第38條第1 項第2 、3 款、第2 項所
    明定。是被告供犯罪所用或因犯罪所得之物，以事實上確屬
    於被告所有者，始得諭知沒收（最高法院96年度台非字第81
    號判決意旨參照）。查被告持以砸擊被害人之白色盤狀硬物
    ，雖為供犯罪所用之物，但未扣案，且被告否認犯行，亦難
    遽認係屬被告所有之物，且非屬違禁物或因犯罪所得之物，
    爰均難依刑法第38條第1 項第1 至3 款宣告沒收，併此敘明
    。
據上論斷，應依刑事訴訟法第299 條第1 項前段，刑法第271 條
第2 項、第1 項、第25條、第37條第2 項、第47條第1 項，判決
如主文。
本案經檢察官甲○○到庭執行職務。
中    華    民    國    98    年    3     月    4     日
                    刑事第十七庭審判長法  官 洪能超
                                      法  官 蔣志宗
                                      法  官 林建鼎
以上正本證明與原本無異。
如不服本判決應於收受判決後10日內向本院提出上訴書狀，並應
敘述具體理由。其未敘述上訴理由者，應於上訴期間屆滿後20日
內向本院補提理由書(均須按他造當事人之人數附繕本)「切勿逕
送上級法院」。
中    華    民    國    98    年    3     月    4     日
                                      書記官  林秀敏
附錄本判決論罪科刑法條：
中華民國刑法第271條
殺人者，處死刑、無期徒刑或 10 年以上有期徒刑。
前項之未遂犯罰之。
預備犯第 1 項之罪者，處 2 年以下有期徒刑。


司法院資訊處製作；財團法人民間司法改革基金會備份。
